臺灣高等法院民事判決　　　　　　　　 93年度重上字第517號
上　訴　人　乙○○
　　　　　　　　　　　　弄15號3樓
訴訟代理人　李嘉典律師
複　代理人　陳怡文律師
　　　　　　邱靖貽律師
視同上訴人　派基科技股份有限公司
法定代理人　丁○○
視同上訴人　丁○○
　　　　　　己○○
　　　　　　甲○○
　　　　　　丙○○
　　　　　　戊○○
被　上訴人　華僑商業銀行股份有限公司
法定代理人　張兆順
訴訟代理人　林信義
上列當事人間請求清償借款事件，上訴人對於中華民國93年 8月
31日臺灣臺北地方法院90年度重訴字第2301號第一審判決提起上
訴，本院於94年5月31日言詞辯論終結，判決如下：
    主  文
原判決主文第二項逾「(一)、派基科技股份有限公司、丁○○、己
○○、乙○○應連帶給付華僑商業銀行股份有限公司美金貳拾參
萬柒仟伍佰壹拾元及如原判決附表二所示之利息、違約金。(二)、
派基科技股份有限公司、丁○○、甲○○、丙○○、戊○○應連
帶給付華僑商業銀行股份有限公司美金貳拾參萬柒仟伍佰壹拾元
及如原判決附表二所示之利息、違約金。(三)、上列任一人或數人
為全部給付，其他債務人亦同免其責。」部分及該部分假執行之
宣告部分廢棄。
上開廢棄部分，被上訴人在第一審之訴及假執行之聲請駁回。
其餘上訴駁回。
第二審訴訟費用由上訴人乙○○負擔。
    事  實
甲、上訴人方面：
Ａ、上訴人乙○○及視同上訴人甲○○、己○○部分：
壹、聲明：
一、原判決不利於上訴人部分廢棄。
二、右廢棄部分被上訴人在第一審之訴及其假執行之聲請均駁回
    。
貳、陳述：除與原判決記載相同者外，補稱略以：
一、上訴人乙○○對於派基公司之保證責任業於89年11月22日消
    滅，上訴人自無庸就派基公司於同年月24日及27日之債務負
    擔保證責任。
二、原判決主文第二項命連帶給付於法不合。
三、視同上訴人甲○○未去銀行簽保證書，其簽名係被冒簽。
四、丁○○答應貨出去就會去銀行取消視同上訴人己○○之擔保
    責任。
、證據：援用原審提出者。
Ｂ、其餘視同上訴人未於言詞辯論期日到場，亦未提出書狀為何
    聲明或陳述。
乙、被上訴人方面：
壹、聲明：上訴駁回。
貳、陳述：除與原判決記載相同者外，補稱略以：
一、上訴人並未依保證書第六條規定終止保證契約。
參、證據：援用原審提出者外，補提華僑商業銀行股份有限公司
  　變更登記表影本一件。派基科技股份有限公司設立登記事項
    卡影本六件。
    理  由
一、
１、原判決主文第二項命上訴人乙○○與派基科技股份有限公司
    （下稱派基公司）、丁○○、甲○○、丙○○、戊○○、己
    ○○七人連帶給付。上訴人乙○○非基於其個人事由上訴，
    依民事訴訟法第56條第 1款規定，其上訴效力及於派基公司
    、丁○○、甲○○、丙○○、戊○○、己○○等人七人。
２、被上訴人法定代理人已變更為張兆順，有股份有限公司變更
    登記表可稽，其並具狀聲明承受訴訟，核無不合，應予准許
    。
３、視同上訴人派基公司、丁○○、丙○○、戊○○經合法通知
    未於言詞辯論期日到場，核無民事訴訟法第 386條各款所列
    情形，爰依被上訴人之聲請由其一造辯論而為判決。
二、被上訴人起訴主張：派基公司於83年 1月31日邀同丁○○、
    己○○及上訴人乙○○為連帶保證人，與其簽定保證書、出
    口押匯總質權書，約定願就派基公司對被上訴人所負現在（
    包括過去所負仍未清償者）及將來所負之一切債務，以本金
    新台幣2000萬元為限額，負連帶清償責任，派基公司依上開
    約定於89年11月14四日及89年11月20日，分別簽具出口押匯
    申請書向被上訴人辦理押匯，由被上訴人墊付美金共計23萬
    7510元，派基公司迄未依約清償。另丁○○與甲○○、丙○
    ○、戊○○於民國89年11月22日立具保證書，約定願就派基
    公司對被上訴人所負現在（包括過去所負仍未清償者）及將
    來所負之一切債務，以本金新台幣5000萬元為限額，負連帶
    清償責任。爰依保證書約定，請求派基公司、丁○○、甲○
    ○、丙○○、戊○○、己○○、乙○○等 7應連帶給付美金
    23萬7510元及如原判決附表二所示之利息、違約金（被上訴
    人另請求派基公司、丁○○、甲○○、丙○○、戊○○應連
    帶給付新台幣3100萬元並加計利息、違約金，此部分未據債
    務人聲明不服，業已確定。）。
    上訴人乙○○、己○○對其於83年 1月31日與丁○○共同簽
    立保證書、出口押匯總質權書之情不爭執。惟乙○○辯以其
    已於88年 5月22日向被上訴人為終止前開保證契約之意思表
    示，派基公司於89年11月24日及11月27日所生之債務，乙○
    ○自無庸負保證責任；又乙○○於83年 1月13日書立保證時
    為派基公司之董事，與主債務人派基公司有一定之利害關係
    ，而上訴人於86年8月2日即已轉讓所持有之派基公司股票，
    於當日即喪失股東身分，與主債務人派基公司並無任何利害
    關係。被上訴人於89年11月22日與丁○○（派基公司總經理
    ）、甲○○（當時派基公司負責人）、丙○○（派基公司董
    事）、戊○○（派基公司股東，且當時為丁○○配偶）訂立
    保證契約，斯時，上訴人保證責任已然消滅；又本件並無依
    契約或依法律規定上訴人與甲○○等人為連帶債務人等語。
    視同上訴人己○○辯以丁○○答應貨出去就會向銀行取消其
    擔保責任。視同上訴人甲○○則否認89年11月22日有至被上
    訴人處簽署系爭約定書、保證書。
    （原審判命上訴人應與派基公司、丁○○、甲○○、丙○○
    、戊○○、己○○、乙○○等七人連帶給付美金23萬7510元
    及利息、違約金。上訴人提起上訴。）
三、被上訴人主張上訴人及視同上訴人己○○於83年 1月31日與
    丁○○共同簽立系爭保證書、出口押匯總質權書，約定願就
    派基公司對被上訴人所負現在（包括過去所負仍未清償者）
    及將來所負之一切債務，以本金新台幣2000元為限額，負連
    帶清償責任，派基公司依上開約定於89年11月14日及89年11
    月20日，分別簽具出口押匯申請書向被上訴人辦理押匯，由
    被上訴人墊付美金共計23萬7510元，派基公司迄未依約清償
    等情，業據提出保證書、出口押匯總質權書、出口押匯申請
    書等為證（見原審卷(二)第79、21-25頁 ），且為上訴人、己
    ○○所不爭執，堪認為真正。
四、被上訴人主張甲○○與丁○○、丙○○、戊○○於民國89年
    11月22日立具保證書，約定願就派基公司對被上訴人所負現
    在（包括過去所負仍未清償者）及將來所負之一切債務，以
    本金新台幣5000萬元為限額，負連帶清償責任等情，業據提
    出丁○○、甲○○、丙○○、戊○○於民國89年11月22日出
    具之約定書、保證書為據（見原審卷(一)第16-20頁 ）。甲○
    ○則否認系爭約定書及保證書上「甲○○」之簽名為真正。
    經查：
(一)、原審將被上訴人提出有甲○○簽名之保證書（下稱甲１類）
    、約定書（下稱甲２類）原本，併同甲○○自承親自署名之
    中國信託中華電信 CALL CALL卡申請書、中國農民銀行存款
    印鑑卡、台新銀行雙料白金卡申請書原本各一件、花旗白金
    卡預先核准申請書原本二件，暨甲○○當庭書寫之十次姓名
    等（以上甲○○自承係其親自署名部分，下稱為乙類），送
    請法務部調查局鑑定，經該局以特徵比對、歸納比對之鑑定
    方法鑑定，該甲１類、甲２類簽名與乙類簽名有部分筆劃特
    徵相似，惟因甲類簽名均較為草寫，乙類簽名或楷或草，書
    寫式樣變化不一，故難認定兩者異同，然若參酌其他住址等
    字跡綜合研判，不排除兩類字跡有同一人書寫之可能性等語
    ，有法務部調查局93年4月26日調科貳字第09300152540號鑑
    定通知書一份可憑（見原審卷(二)第173頁）。
(二)、證人歐陽彥浚（即被上訴人承辦系爭甲○○約定書對保手續
    之員工）於原審證稱「89年11月22日與甲○○、丁○○、丙
    ○○、戊○○對保的，當時九點一開始營業不外他們就來了
    」等語（見原審卷(一)第 115頁）。雖甲○○謂歐陽彥浚證述
    對保之時間其在診所看診云云，並。提出蓋有「醫師甲○○
    」章之病歷數紙（見原審卷(一)第166-172頁 ），惟該病歷係
    私文書，被上訴人質疑其真正（見原審卷(一)第 164頁），甲
    ○○亦未證明該病歷記載之內容確與事實相符，況甲○○提
    出之另紙就診日：89.11.22（11.05.14）病歷原係蓋「醫師
    甲○○」章，後更改為「醫師羅漢錫」（見原審卷(一)第173
    頁），益證該病歷內容無從逕認與事實相符。況證人歐陽彥
    浚於原審91年2月27日作證時距其辦理本件對保手續時已一
    年多，時間非近，證人就對保時間之陳述，難期其為絕對正
    確之陳述，再對保手續重要之處在於保證人確實親自簽名於
    相關文書上，至於對保當日何時進行對保手續，尚非對保之
    重點，故縱證人歐陽彥浚就對保當日之時間有記憶錯誤情形
    ，亦不影響證人歐陽彥浚證述甲○○確曾於該日有對保之事
    實。是甲○○此部分所辯無不足採。
五、被上訴人主張依83年 1月31日保證書約定（見原審卷(二)第38
    頁），89年11月22日保證書約定（見原審卷(一)第 8頁），派
    基公司、丁○○、甲○○、丙○○、戊○○、己○○、乙○
    ○等七人連帶給付美金23萬7510元及如原判決附表二所示利
    息、違約金。上訴人乙○○、己○○則以前開情詞置辯。經
    查：
(一)、上訴人乙○○抗辯其已於88年 5月22日向被上訴人為終止前
    開保證契約之意思表示，被上訴人則否認之。視同上訴人己
    ○○抗辯丁○○答應貨出去就會向銀行取消其擔保責任云云
    。
１、按保證人與債權人約定就債權人與主債務人間所生一定債之
    關係範圍內之不特定債務，預定最高限額，由保證人保證之
    契約，學說上稱為最高限額保證。此種保證契約如定有期間
    ，在該期間內所生約定範圍內之債務，不逾最高限額者，均
    為保證契約效力所及；如未定期間，保證契約在未經保證人
    依民法第七百五十四條規定終止或有其他消滅原因以前，所
    生約定範圍內之債務，亦同。故在該保證契約有效期間內，
    已發生約定範圍內之債務，縱因清償或其他事由而減少或消
    滅，該保證契約依然有效，嗣後所生約定範圍內之債務，於
    不逾最高限額者，債權人仍得請求保證人履行保證責任（最
    高法院77年台上字第 943號判例意旨參照）。本件上訴人於
    83年 1月21日簽立之保證書載明「連帶保證人（即丁○○、
    己○○、乙○○）今向貴行連帶保證派基公司對貴行現在（
    …）及將來所負之借款…、損害賠償等一切債務以本金新台
    幣二千萬元整為限額及其利息、違約金，願與主債務人負擔
    全部清償之責」等情，是本件保證契約應係最高限額保證。
    而本件保書並未定有期間，則系爭保證契約在未經上訴人乙
    ○○、己○○合法終止或有其他消滅原因以前，就派基公司
    對被上訴人所負債務，上訴人乙○○、己○○均應與丁○○
    洪等負連帶清償之責。
２、查系爭保證書第六條約定「保證人如欲終止保證契約應以書
    面通知貴行。在未依上述方法終止，本保證契約繼續有效，
    不因嗣後貴行另增其他保證書或更換其他保證人而受影響」
    （見原審卷(一)第79頁）。是上訴人乙○○、己○○如欲終止
    保證責任即應以書面通知被上訴人始生終止之效力。
、上訴人乙○○以其提出之上證1-4主張其已於86年5月22日向
    被上訴人為終止之意思表示（參見本院卷第82頁）。
    經查上證1係上訴人乙○○於86年4月16日發予丁○○之存證
    信函，上證2係派基公司丁○○致上訴人函，上證3係愛迪亞
    實業有限公司丁○○致上訴人函（見本院卷第32-34頁)，均
    非上訴人向被上訴人為意思表示。上證4其內容雖謂「TO:華
    僑商業銀行─永和分行本人（乙○○）因個人因素，無意為
    派基公司當連帶保證人，即日起請予以註銷，…」（見本院
    卷第35頁），惟被上訴人否認收受該書面，上訴人亦未證明
    被上訴人收受該書面通知，則自難認上訴人乙○○已合法向
    被上訴人終止系爭保證契約。
、視同上訴人己○○未舉證證明其已合法向被上訴人終止系爭
    保證契約，則其所辯亦無足採。
(二)、上訴人乙○○抗辯83年 1月31日保證書之保證人中，上訴人
    及丁○○均係當時派基公司董事，另己○○為該公司股東，
    與主債務人派基公司有一定之利害關係，而派基公司於89年
    8月9日為變更登記，被上訴人即於89年11月22日另與派基公
    司負責人甲○○、總經理丁○○、董事丙○○、股東戊○○
    訂立保證契約，其保證責任已於該日消滅云云。
１、查系爭保證書其性質為最高限額保證，且第六條已定明「保
    證人如欲終止保證契約應以書面通知貴行。在未依上述方法
    終止，本保證契約繼續有效，不因嗣後貴行另增其他保證書
    或更換其他保證人而受影響」，而上訴人並未合法終止系爭
    保證契約，已如前述。
２、上訴人於83年 1月31日簽立系爭保證契約時，依公司登記事
    項卡記載：派基公司之董事長為丁○○、董事王森正、董事
    乙○○、監察人丁紹傑、股東己○○、股東譚鳳家、股東戊
    ○○（見本院卷第69-1頁）。而當時之監察人丁紹傑、股東
    譚鳳家、戊○○並未同時任派基公司之連帶保證人，則上訴
    人抗辯其係派基公司董事身分而訂立系爭保證書乙節即難認
    為真實。另參酌甲○○、丁○○、丙○○、戊○○於89年11
    月22日簽訂5000萬元保證書時，依公司登記事項卡記載：派
    基公司董事長為甲○○、董事陳榮展、董事楊明德、董事唐
    啟超、董事丙○○、董事蘇進和、董事丁○○、監察人趙家
    華（見本院卷第71、72頁），是亦均非派基公司之董、監事
    即任連帶保證人。由此益可證本件相關保證人簽立保證書，
    並非純係基於派基公司、監事或股果身分，而係以其私人身
    分為派基公司擔任連帶保證人。上訴人乙○○此部分抗辯亦
    不足採。
(三)、上訴人乙○○抗辯本件並無依契約或依法律規定上訴人與甲
    ○○等人為連帶債務人等語。
１、按數人負同一債務，明示對於債權人各負全部給付之責任者
    ，為連帶債務。無前項之明示時，連帶債務之成立，以法律
    有規定者為限，民法第 272條定有明文。查本件上訴人乙○
    ○係於83年 1月31日與丁○○、己○○共同簽立保證書，約
    定就派基公司對被上訴人所負債務於本金新台幣2000萬元範
    圍內願與派基公司負連帶清償之責。另視同上訴人丁○○、
    甲○○、丙○○、戊○○於89年11月22日共同簽立保證書，
    約定就派基公司對被上訴人所負債務於本金新台幣5000萬元
    範圍內願與派基公司負連帶清償之責。該二保證書乃分別獨
    立，是即無上訴人乙○○、己○○應與89年11月22日保證書
    之保證人就派基公司所負債務負連帶清償之理。另查亦無法
    律規定上訴人應與89年11月22日保證書保證人負連帶清償之
    規定，上訴人此部分抗辯，為有理由。
(四)、從而被上訴人就其墊付派基公司美金23萬7510元部分，依乙
    ○○、丁○○、己○○83年 1月31日簽立之保證書，請求乙
    ○○、丁○○、己○○與派基公司連帶給付美金23萬7510元
    及原判決附表二所示之利息、違約金為有理由；依丁○○、
    甲○○、丙○○、戊○○89年11月22日簽立之保證書請求丁
    ○○、甲○○、丙○○、戊○○與派基公司連帶給付美金23
    萬7510元及如原判決附表二所示利息、違約金為有理由，上
    述任一人或數人為全部給付，他債務人亦同免其責，逾此部
    分之請求為無理由，不應准許。
五、原判決就被上訴人請求美金23萬7510元部分，命派基公司、
    丁○○、甲○○、丙○○、戊○○、己○○、乙○○應連帶
    給付美金23萬7510元及如原判決附表二所示之利息、違約金
    。上訴意旨就前述不應准許部分指摘原判決不當，求予廢棄
    ，為有理由，應由本院將原判決此部分廢棄，改判如主文第
    二項所示。至上開被上訴人對上訴人之請求應准許部分，原
    審為上訴人敗訴之判決，並無違誤，上訴意旨指摘原判決此
    部分不當，求予廢棄改判，為無理由，應予駁回。本件被上
    訴人對上訴人之請求雖係一部有理由，一部無理由，惟本院
    斟酌上訴人對被上訴人請求之數額仍應負全部清償之責，是
    依民事訴訟法第79條規定，本件訴訟費用仍由上訴人乙○○
    負擔。
六、本件事證已明，兩造其餘攻擊防禦方法，經核與本判決之結
    果不生影響，爰不一一論述。
七、據上論結，本件上訴為一部有理由，一部無理由，依民事訴
    訟法第463條、第385條第1項前段、第450條、第449條第1項
    、第79條，判決如主文。
中　　華　　民　　國　　94　　年　　6 　　月　　14　　日
                  民事第九庭    審判長法　官  吳景源
　　　　　　　　　　　      　　　　　法　官  連正義
            　　　　　      　　　　　法　官  滕允潔
正本係照原本作成。
如不服本判決，應於收受送達後20日內向本院提出上訴書狀，其
未表明上訴理由者，應於提出上訴後20日內向本院補提理由書狀
（均須按他造當事人之人數附繕本）上訴時應提出委任律師或具
有律師資格之人之委任狀；委任有律師資格者，另應附具律師資
格證書及釋明委任人與受任人有民事訴訟法第466條之一第一項
但書或第二項（詳附註）所定關係之釋明文書影本。
中　　華　　民　　國　　94　　年　　6 　　月　　14　　日
　　　　　　　　　　　　　　　　　　　書記官  黃麗玲
附註：
民事訴訟法第四百六十六條之一（第一項、第二項）：
對於第二審判決上訴，上訴人應委任律師為訴訟代理人。但上訴
人或其他法定代理人具有律師資格者，不在此限。
上訴人之配偶、三親等內之血親、二親等內之姻親，或上訴人為
法人、中央或地方機關時，其所屬專任人員具有律師資格並經法
院認為適當者，亦得為第三審訴訟代理人。
